【裁判字號】    98,訴,1300
【裁判日期】    981130
【裁判案由】    違反毒品危害防制條例
【裁判全文】
臺灣屏東地方法院刑事判決              98年度訴字第1300號
公  訴  人  臺灣屏東地方法院檢察署檢察官
被      告  甲○○
                    另案於臺灣屏東監獄執行中
上列被告因違反毒品危害防制條例案件，經檢察官提起公訴（98
年度毒偵字第1130號），被告於準備程序就被訴事實為有罪之陳
述，本院合議庭裁定由受命法官獨任逕行簡式審判程序，並予判
決如下：
    主  文
甲○○施用第一級毒品，累犯，處有期徒刑壹年月。
    事  實
一、甲○○前於民國90年間，因施用毒品案件，經臺灣板橋地方
    法院以90年毒聲字第2523號裁定令入勒戒處所施以觀察、勒
    戒，認有繼續施用之傾向，復經臺灣板橋地方法院以90年度
    毒聲字第4826號裁定令入戒治處所施以強制戒治1 年，嗣經
    同法院以91年度毒聲字第1664號裁定停止強制戒治，所餘戒
    治期間付保護管束，嗣於91年12月16日保護管束期滿，並於
    92年2 月7 日，經臺灣板橋地方法院檢察署檢察官以92年度
    戒毒偵字第25號為不起訴處分確定；後於上開強制戒治執行
    完畢後5 年內之93年間，復因施用毒品案件，經本院以93年
    度訴字第376 號判決判處有期徒刑10月確定；另其於93年間
    復因違反槍砲彈藥刀械管制條例等案件，經本院以同案號判
    決判處有期徒刑1 年4 月，並與上開10月之徒刑定應執行刑
    為2 年，而於95年11月9 日縮刑期滿執行完畢。詎其猶不知
    戒絕悔改，明知海洛因業經公告列為毒品危害防制條例第2
    條第2 項第1 款之第一級毒品，不得非法持有、施用，因未
    戒除施用毒品海洛因之惡習，竟基於施用第一級毒品海洛因
    之犯意，於98年4 月27日13時許，在屏東縣龍泉村新生路路
    旁，以將毒品海洛因倒入注射針筒內摻水稀釋後，再以注射
    針筒注射手臂靜脈之方式，施用海洛因1 次。嗣於98年4 月
    30日16時許，在屏東縣內埔鄉○○村○○路500 巷前因另案
    通緝為警查獲，經警徵得其同意採集其尿液送請鑑驗結果，
    呈嗎啡（海洛因代謝物）陽性反應，始循線知悉上情。
二、案經屏東縣政府警察局內埔分局報告臺灣屏東地方法院檢察
    署檢察官偵查起訴。
    理  由
一、本案被告甲○○所犯違反毒品危害防制條例罪，並非法定刑
    為死刑、無期徒刑或最輕本刑3 年以上有期徒刑之罪，亦非
    高等法院管轄第一審之案件，而被告於本院準備程序中就被
    訴事實為有罪之陳述，本院合議庭乃裁定由受命法官獨任進
    行簡式審判程序。又簡式審判程序之證據調查，不受刑事訴
    訟法第159 條第1 項、第161 條之2 、第16 1條之3 、第16
    3 條之1 及第164 條至第170 條規定之限制，刑事訴訟法第
    273 條之2 亦定有明文，故本件審理依該規定，亦排除嚴格
    證據調查，併予敘明。
二、上開事實，業經被告甲○○於警詢（見警卷第2 至4 頁）、
    及本院訊問時均坦認不諱，而被告為警查獲後所採取之尿液
    ，經送請臺灣檢驗科技股份有限公司以酵素免疫分析法檢驗
    及氣相層析質譜儀法確認檢驗結果，嗎啡（毒品海洛因之代
    謝物）係呈現陽性反應，有上開公司於98年5 月18日所出具
    之編號第KＺ000000000000號濫用藥物尿液檢驗報告、屏東縣
    警察局內埔分局辦理煙毒、麻醉藥品尿液送驗受檢人員真實
    姓名對照表在卷可稽（見偵卷第6 頁、第7 頁），足認被告
    上開自白，確與客觀事實相符，堪予採認。
三、按92年7 月9 日新修正之毒品危害防制條例刪除2 犯及3犯
    之規定，一改修法前繁雜之處遇程序，僅將施用毒品者簡化
    區分為初犯、再犯，並認施用毒品者係屬病患性犯人，以觀
    察、勒戒戒除其身癮，並以強制戒治去除其心癮。經觀察、
    勒戒或強制戒治執行完畢釋放後，若係5 年後再犯該條例第
    10條施用毒品罪者，與同條例第20條第1 項、第2 項關於「
    初犯」之處理方式相同，檢察官應先聲請法院裁定令被告入
    勒戒處所觀察、勒戒，並視有無繼續施用毒品傾向，決定應
    予釋放、為不起訴之處分，或應聲請法院裁定令入勒戒處所
    強制戒治；若係5 年內「再犯」同條例第10條施用毒品罪者
    ，依同條例第23條第2 項規定，檢察官則應依法追訴。觀諸
    該條例第20條第3 項之修正理由：「觀察、勒戒或強制戒治
    五年後再犯者，顯見前所實施之觀察、勒戒或強制戒治已足
    以遮斷其施用毒品之癮，為期自新及協助其戒除毒癮，對此
    5 年後再犯者，爰明定仍適用初犯之規定，先經觀察、勒戒
    、強制戒治之程序。」及同條例第23條第2 項之修正理由：
    「為配合簡化施用毒品犯之刑事處遇程序，並鑑於經觀察、
    勒戒或強制戒治執行完畢釋放後5 年內再犯者，其再犯率甚
    高，原據以實施之觀察、勒戒及強制戒治既已無法收其實效
    ，自應施以刑事處遇。」，顯然如施用毒品者係前經觀察、
    勒戒或強制戒治等治療程序執行完畢5 年後，始再施用毒品
    之「初犯」，因前所執行之觀察、勒戒或強制戒治已足收戒
    除毒癮之效，自應重新執行觀察、勒戒或強制戒治等治療程
    序，並於治療程序執行完畢後，由檢察官為不起訴處分，毋
    庸對之追訴處罰；反之，在「再犯」之情形，因其先前所為
    治療程序顯未能收戒斷毒癮之效，且考量施用毒品者之再犯
    率偏高，乃簡化其刑事處遇程序，而逕予追訴處罰，不再施
    以治療程序。參酌上開立法理由，修正毒品危害防制條例就
    施用毒品者，祇於「初犯」及「5 年後再犯」二種情形，有
    其追訴條件之限制，即須於初犯經觀察、勒戒或強制戒治釋
    放後，5 年內均無施用毒品之行為，始能認其前所實施之觀
    察、勒戒或強制戒治已足遮斷毒癮，而得於5 年後再犯時，
    再予適用初犯之規定，重行觀察、勒戒等程序。倘5 年內已
    經再犯，被依法追訴處罰，縱其第3 次（或第3 次以上）施
    用毒品之時間在初犯釋放5 年以後，即與「5 年後再犯」之
    情形有別，且因已於「5 年內再犯」，顯見其再犯率甚高，
    原實施觀察、勒戒或強制戒治，已無法收其實效，而無5 年
    戒斷期之存在，自無再經觀察、勒戒及強制戒治之必要，應
    由檢察官逕行起訴，始符新法修正之本旨。查本件被告甲○
    ○於90年間，因施用毒品案件，經臺灣板橋地方法院以90年
    毒聲字第2523號裁定令入勒戒處所施以觀察、勒戒，認有繼
    續施用之傾向，復經臺灣板橋地方法院以90年度毒聲字第48
    26號裁定令入戒治處所施以強制戒治1 年，嗣經同法院以91
    年度毒聲字第1664號裁定停止強制戒治，所餘戒治期間付保
    護管束，嗣於91年12月16日保護管束期滿，並於92年2 月7
    日，經臺灣板橋地方法院檢察署檢察官以92年度戒毒偵字第
    25號為不起訴處分確定；後於上開強制戒治執行完畢後5 年
    內之93年間，復因施用毒品案件，經本院以93年度訴字第37
    6 號判決判處有期徒刑10月確定；另其於93年間復因違反槍
    砲彈藥刀械管制條例等案件，經本院以同案號判決判處有期
    徒刑1 年4 月，並與上開10月之徒刑定應執行刑為2 年，而
    於95年11月9 日縮刑期滿執行完畢，此有臺灣高等法院被告
    前案紀錄表及臺灣屏東地方法院檢察署前案資料表各1 份附
    卷可考，被告於上開強制戒治執行完畢後，既曾於5 年內之
    93年間再犯毒品危害防制條例第10條之罪，並業經判刑確定
    ，本次被告復行觸犯毒品危害防制條例第10條之罪，自非屬
    毒品危害防制條例第20條第3 項所定「5 年後再犯」之情形
    ，而應依法追訴處罰。綜此，本件事證已臻明確，被告施用
    毒品海洛因之犯行，洵堪認定，應依法論科。
四、按海洛因係屬毒品危害防制條例第2 條第2 項第1 款所指之
    第一級毒品，核被告甲○○所為，係犯毒品危害防制條例第
    10 條 第1 項之施用第一級毒品罪。被告施用前後持有毒品
    海洛因之低度行為，應為其施用第一級毒品之高度行為所吸
    收，不另論罪。另被告有如前揭犯罪事實欄所述之經有期徒
    刑宣告及執行完畢之情形，有前開臺灣高等法院被告前案紀
    錄表、臺灣屏東地方法院檢察署前案資料表各1 份附卷可稽
    ，其於有期徒刑執行完畢後5 年以內，故意再犯本件為有期
    徒刑以上之罪，構成累犯，應依刑法第47條第1 項規定加重
    其刑。爰審酌被告前已因施用毒品犯行經強制戒治，竟仍故
    態復萌，復行施用毒品不輟，無視於毒品對於自身健康之戕
    害及國家對於杜絕毒品犯罪之禁令，又前曾有毒品、妨害兵
    役、槍砲等前科，堪認其素行不佳足認非予以適當刑罰，不
    足以禁絕；惟衡酌施用毒品係屬自戕行為，被告犯罪手段尚
    屬平和，亦未因此而危害他人，所生損害尚非鉅大，而被告
    犯後於本院審理時坦承犯行，尚見悔意之犯罪後態度，暨施
    用毒品者均有相當程度之成癮性及心理依賴，其犯罪心態與
    一般刑事犯罪之本質並不相同，應側重適當之醫學治療及心
    理矯治為宜及其知識程度、家庭經濟狀況等一切情狀，量處
    如主文所示之刑，以資懲儆。
據上論斷，應依刑事訴訟法第273 條之1 第1 項、第299 條第1
項前段，毒品危害防制條例第10條第1 項，刑法第11條前段、第
47條第1 項，判決如主文。
本案經檢察官潘國威到庭執行職務。
中    華    民    國    98    年    11    月    30    日
                  刑事第三庭    法  官  陳怡先
以上正本證明與原本無異。
如不服本判決應於收受判決後10日內向本院提出上訴書狀，並應
敘述具體理由；其未敘述上訴理由者，應於上訴期間屆滿後20日
內向本院補提理由書（均須按他造當事人之人數附繕本）「切勿
逕送上級法院」。
中    華    民    國    98    年    11    月    30    日
                                書記官  鍾小屏
附錄所犯法條
毒品危害防制條例第10條
施用第一級毒品者，處 6 月以上 5 年以下有期徒刑。


司法院資訊處製作；財團法人民間司法改革基金會備份。
